臺灣臺南地方法院民事裁定
111年度消債更字第261號
聲  請  人
即 債 務人  蘇青燕  

上列當事人因消費者債務清理事件聲請更生，本院裁定如下：
    主    文
債務人蘇青燕自民國111年10月6日下午5時起開始更生程序，並
命司法事務官進行本件更生程序。
    理    由
一、按債務人不能清償債務或有不能清償之虞，且無擔保或無優
    先權之債務總額未逾新臺幣（下同）1,200萬元者，於法院
    裁定開始清算程序或宣告破產前，得向法院聲請更生；債務
    人對於金融機構負債務者，在聲請更生或清算前，應向最大
    債權金融機構請求協商債務清償方案，或向其住、居所地之
    法院或鄉、鎮、市、區調解委員會聲請債務清理之調解；協
    商或調解成立者，債務人不得聲請更生或清算，但因不可歸
    責於己之事由，致履行有困難者，不在此限；法院開始更生
    程序之裁定，應載明其年、月、日、時，並即時發生效力；
    法院裁定開始更生或清算程序後，得命司法事務官進行更生
    或清算程序；必要時，得選任律師、會計師或其他適當之自
    然人或法人為監督人或管理人，消費者債務清理條例第3條
    、第42條第1項、第45條第1項、第151條第1項、第7項、第1
    6條第1項分別定有明文。
二、本件聲請意旨略以：債務人積欠無擔保或無優先權債務總額
    約1,635,630元，為清理債務，曾於民國95年6、7月間與最
    大債權銀行台新國際商業銀行股份有限公司協議每月還款18
    ,000元，因當時收入約22,000元，還需要扶養小孩，入不敷
    出，方於96年毀諾。債務人嗣於111年3月間向臺南市南區區
    公所申請調解，因債權人未出席，致調解不成立。債務人目
    前每月收入約25,250元，扣除每月生活費外，尚需支付父母
    親之扶養費，已無能力再清償前揭債務，且名下幾無財產，
    所欠債務未逾1,200萬元，亦未經法院裁定開始清算程序或
    宣告破產。為此，爰依消費者債務清理條例提出本件更生之
    聲請等語。
三、經查：
  ㈠債務人主張之上開事實，業據其提出財產及收入狀況說明書
    、財團法人金融聯合徵信中心之當事人綜合信用報告、財政
    部南區國稅局108至110年度綜合所得稅各類所得資料清單、
    全國財產稅總歸戶財產查詢清單等件為證(見更字卷第37、4
    7、49、61至76、185、199至201頁)，堪信為真。
  ㈡依消費者債務清理條例第151條第8項準用同條例第75條第2項
    規定，債務人可處分所得扣除自己及依法應受其扶養者所必
    要生活費用之餘額，連續三個月低於協商方案應清償之金額
    者，推定有因不可歸責於己致履行有困難之事由。又依消費
    者債務清理條例第151條第7項但書規定「因不可歸責於己之
    事由，致履行顯有重大困難」，並未附加「不可預見」之要
    件，亦即該事由並不以債務人「不可預見」為必要。該項但
    書規定情形，僅須於法院就更生或清算之聲請為裁判時存在
    即可，不以協商成立後始發生者為限，並與債務人於協商時
    能否預見無關。債務人於協商時縱未詳加思考、正確判斷，
    或可預見將來履行可能有重大困難而仍冒然簽約成立協商，
    亦不能據此即認其履行顯有重大困難係可歸責於債務人，有
    司法院98年第1期民事業務研究會第24號司法院民事廳消費
    者債務清理條例法律問題研審小組意見可參。查債務人於聲
    請本件更生程序前即於95年6、7月間與最大債權銀行台新國
    際商業銀行股份有限公司協議每月還款18,000元，而債務人
    嗣後未履行、毀諾等情，堪認屬實。而債務人當時收入約22
    ,000元，還需要扶養小孩，致無力負擔台新國際商業銀行股
    份有限公司之還款方案，而於96年毀諾，則揆諸首揭說明，
    本件堪認債務人有不可歸責於己之事由，致履行協商方案有
    困難，其更生之聲請應合乎協商後毀諾例外得聲請更生之程
    序要件。
　㈢又債務人主張於明興發展有限公司擔任加油員，每月收入約2
    5,250元，且名下幾無其他資產等節，有財政部南區國稅局1
    08至110年度綜合所得稅各類所得資料清單、全國財產稅總
    歸戶財產查詢清單、存摺內頁、保險公會查詢結果回覆書、
    薪資證明書、勞保資料表、帳戶餘額切結書等件為證(見更
    字卷第37至54頁、第175至181頁)。基此，債務人主張每月
    薪資收入25,250之事實，堪屬可採，故其償債能力自應以上
    開薪資為據。
　㈣按消費者債務清理條例立法目的係為使不幸陷入經濟困境之
    人得以清理債務、重建生活，並在清理債務過程中能適度保
    有符合人性尊嚴之最低基本生活所需，而非維持債務人過去
    慣常之寬裕生活型態，否則非僅有悖於消費者債務清理條例
    之意旨，更係將債務人因個人浪費或財務管理失控之風險不
    當轉嫁予金融機構負擔，顯非公允。故為妥適調整債務人與
    債權人及其他利害關係人間之權利義務關係，保障債權人獲
    得公平受償，並謀求消費者經濟生活之重建復甦機會，法院
    對於債務人每月必要生活費用之數額，自不可僅以債務人之
    主張為斷，而應參酌消費者債務清理條例第64條之2第1項關
    於同條例第64條第2項第4款所稱必要生活費用之認定標準定
    之，方屬允洽。次按，債務人必要生活費用，以最近1年衛
    生福利部或直轄市政府所公告當地區每人每月最低生活費1.
    2倍定之，消費者債務清理條例第64條之2第1項定有明文。
    復按債務人為使其有經濟復甦更生之機會，自應以誠實及信
    用之原則面對自己之債務，積極勉力謀求更生償債方案，除
    應積極開源努力勤奮工作以增加收入償還債務外，尚須節流
    儉樸其生活需求而適當控制其生活費用支出，以達成勉力履
    行債務。而參酌臺南市111年度之每人每月最低生活費為14,
    230元，故本件債務人每月生活費標準自堪以最近1年衛生福
    利部或直轄市政府所公告當地區每人每月最低生活費1.2倍
    即17,076元計之【計算式：14,230×1.2】。是債務人主張每
    月必要生活費用為17,000元，應屬合理。　
　㈤又債務人之父蘇來曾出生於00年；債務人之母蘇謝明月出生
    於00年，均逾法定退休年齡，而有受扶養之權利。其2人均
    無收入、名下幾無財產等節，有戶籍謄本、家族系統表、11
    0及109年度綜合所得稅各類所得資料清單、全國財產稅總歸
    戶財產查詢清單在卷可查(見更字卷第57、59、187至197頁)
    。而債務人主張蘇來曾、蘇謝明月皆有領取老年年金，蘇謝
    明月每月領取4,867元；蘇來曾拒絕提供資料，則債務人是
    否有扶養蘇來曾，顯非無疑，債務人主張扶養蘇來曾乙節，
    不予採信。依上開每月必要生活支出為基準，及扶養義務人
    除債務人外，尚有手足3人需平均負擔，依此計算每月債務
    人應支出蘇謝明月之扶養費為3,052元【計算式：(17,076-4
    ,867)4人，元以下四捨五入】。是債務人主張蘇謝明月每
    月扶養費2千元，低於上開標準，則屬可採。
　㈥綜上各情，債務人每月所得25,250元，扣除每月生活基本費
    用17,000元及扶養費用2,000元後，僅剩餘額6,250元【計算
    式：25,250-17,000-2,000】，而其中之一債權人國泰世華
    商業銀行股份有限公司，提出分60期、0利率、每月7,400元
    之清償方案(見更字卷第127頁)，且債務人尚有其他債務，
    則債務人之經濟狀況已有不能清償債務之虞之情形，自有藉
    助更生制度調整其與債權人間之權利義務關係，重建其經濟
    生活之必要，故本件債務人聲請更生，應予准許。
四、綜上所述，債務人之收入扣除必要生活費用、扶養費支出後
    ，已有不能清償債務之虞之情形，且其係一般消費者，未曾
    從事營業，無擔保或無優先權之債務未逾1,200萬元，亦曾
    踐行前置調解程序而不成立，復未經法院裁定開始清算程序
    或宣告破產，又查無消費者債務清理條例第6條第3項、第8
    條或第46條各款所定應駁回更生聲請之事由存在，則本件債
    務人聲請更生，於法應屬有據，爰裁定如主文所示。
中　　華　　民　　國　 　111 　年　　10　　月　　6　　日
                  民事第一庭    法  官　王淑惠
上開裁定正本核與原本無異。
本裁定不得抗告。
本裁定已於111年10月6日下午5時公告。
中　　華　　民　　國　 　111 　年　 10  　月　　6　　日
                                書記官　洪凌婷